台灣台中地方法院刑事判決　　　　　　　　　　　　　九十一年度自字第七八三號
　　自　訴　人　丙○○
　　代　理　人　方文獻律師
　　被　　　告　乙○○
右列被告因誹謗案件，經自訴人提起自訴，本院判決如左：
    主      文
乙○○連續散布文字，指摘足以毀損他人名譽之事，處拘役伍拾日，如易科罰金，以
參佰元折算壹日。
    事      實
一、乙○○之夫甲○○於民國八十八年間認識丙○○而與之交往，八十九年間乙○○
    發現之後對丙○○提出相姦告訴，經檢察官為不起訴處分，惟此後乙○○就對丙○○不滿。嗣甲○○於九十年二月五日與乙○○離婚，仍與丙○○交往，乙○○
    知悉後，竟自九十一年八月間某日起，基於意圖散布於眾之概括犯意，連續在丙○○與甲○○同居之台中市○○路四一六號A棟四樓之四住家供不特定人出入之
    共用大門上張貼內載：「左邊最後一戶嚴禁帶妓女回來」之紙條，及在公共走道
    上之黑板上書寫：「４１６-４號爸：你怎麼可以為了一個妓女不守信用，要我
    等一個晚上，回頭吧！」，與在放置在公共走道上之洗衣機上書寫：「４１６號
    左邊最後一戶不要搞色情（林先生）＋妓女」等文字，毀損丙○○之名譽。
二、案經丙○○向本院提起自訴。
    理      由
一、被告乙○○坦承有在台中市○○路四一六號A棟四樓之四共用大門上張貼內載：
    「左邊最後一戶嚴禁帶妓女回來」之紙條，及在公共走道上之黑板上書寫：「
    ４１６-４號爸：你怎麼可以為了一個妓女不守信用，要我等一個晚上，回頭吧
    ！」，與在放置在公共走道上之洗衣機上書寫：「４１６號左邊最後一戶不要搞
    色情（林先生）＋妓女」等文字之事實，然否認有誹謗之犯行，辯解稱其並無指
    名道姓究竟何人係妓女，且其留言之處係其前夫甲○○居家之四樓門口，並非多
    數人所得以共聞共見之處，而留言之目的係要讓甲○○個人知道羞愧而已，無散
    布於眾之意圖，又其所以留言，係因甲○○與其離婚之後，沒有依約按月給付二
    位女兒之生活費及教育費，其與次女前往請求給付，自訴人竟然當場對渠等漫罵
    、侮辱，其一時情急，所以留言勸誡甲○○，縱使過當，也為人之常情，其不諳
    法律，又自信其行為為法律所許可，並有正當之理由。且查自訴人前經其向檢察
    官告訴犯相姦罪而與其和解，於和解書上已經明白表示不就其妨害名譽之行為提
    出告訴，自訴人自不得提起本件自訴。
二、查被告已經坦承在上開處所散布上開文字之事實，並有自訴人所提出之照片七張
    在卷可憑，而被告所散布之處所之台中市○○路四一六號Ａ棟四樓之四之房屋，
    係由自訴人向屋主林永倫所承租，租期自九十一年一月十五日至九十二年一月十
    四日止，供自訴人與甲○○共同居住使用，有自訴人所提出之房屋租任契約書（
    影本）一份在卷可憑，被告也供稱與其次女前往該處請求其前夫甲○○給付女兒
    之生活費及教育費用，而遭自訴人當場對渠等漫罵、侮辱，是被告當然知道自訴
    人係與甲○○同居在該處，其既然在自訴人居家之共用大門上張貼內載：「左邊
    最後一戶嚴禁帶妓女回來」之紙條，及在公共走道上之黑板上書寫：「４１６-
    ４號爸：你怎麼可以為了一個妓女不守信用，要我等一個晚上，回頭吧！」，與
    在放置在公共走道上之洗衣機上書寫：「４１６號左邊最後一戶不要搞色情（林
    先生）＋妓女」等文字，其中所指稱之「林先生」、「爸」，自係指甲○○，而
    「妓女」自係指自訴人丙○○，被告對自訴人以「妓女」相稱，當然足以貶抑自
    訴人之人格尊嚴，毀損自訴人之名譽，又被告所散布文字之處，係在自訴人居住
    之房屋之公共大門及走道上，自係多數人所得以共聞共見之處，被告辯解稱該處
    非多數人所得以共聞共見之處，其係為勸誡其前夫而書寫上開文字供其前夫觀看
    ，無散布於眾之意圖，又自信其行為為法律所許可，並有正當之理由，均屬卸責
    之詞，不足以採信。另查自訴人前經被告向檢察官告訴犯相姦罪而與被告和解，
    於和解書上雖然表示不就被告妨害名譽之行為提出告訴，但此係就自訴人持有被
    告之女寄交之明信片妨害自訴人名譽之部分為和解，此有被告所提出之和解書可
    參，被告辯解稱自訴人不得就被告妨害名譽之行為為告訴，應有誤會。依上所述
    ，本件事證明確，被告犯行堪以認定。
三、核被告所為，係犯刑法第三百十條第二項之罪，其先後多次犯行，時間緊接，犯
    意概括，觸犯構成要件相同之罪名，為連續犯，以一罪論並加重其刑。爰審酌被
    告犯罪之動機、目的、手段、所生之危害及其品行、智識程度與犯罪後之態度等
    一切情狀，量處拘役五十日，並諭知易科罰金之折算標準。
四、自訴人雖然指稱被告利用其女林宥里書寫明信片，將載有：「臭婊子：我跟我爸
    拿生活費，是天經地義的事，干妳這個第三者屁事，妳陪我爸睡覺如也需要付嫖
    費，倒不如叫我爸找個比妳麼年輕的女人來的好吧！創金氏紀錄者，五十歲的第
    三者，五十歲的老流鶯就是「金戔」騷雞真賤」、「張小姐：請轉告妳媽，我跟
    我爸拿生活費，是天經地義的事，干她這個第三者屁事，她陪我爸睡覺，如也需
    要付嫖費，倒不如叫我爸找一個像妳麼年輕的來得好吧。記住，要教導妳的下一
    代，千萬不要做第三者才好。（否則一輩子都抬不起頭來哦！）」等文字之明信
    片寄至台中市○○路二一０號七樓之一，由大樓管理員收信轉交自訴人，及寄至
    台中市○○路○段二三０號中華商業銀行，經由收發人員轉交自訴人之女張亞琪
    ，以此方式散佈於眾毀損自訴人之名譽。惟被告否認此項事實，且查證人林宥里
    證稱上開明信片係其本人所寄發，且係其本人之意思，並非受其母即被告之教唆
    或利用，因為其知道其母與其父及自訴人間之糾紛，在家中看見自訴人之資料，
    所以自行寄發。此部份自訴人雖提出甲○○與被告通話之錄音帶，以證明被告係
    利用其女書寫、寄發，然查自訴人所提出之錄音帶，經本院播放勘驗，其內容為
    ：
    乙○○：喂。
    甲○○：喂。
    乙○○：甲○○ㄟ
    甲○○：妳回來了哦？
    乙○○：嗯啊．
    甲○○：．．那個丙○○昨天怎麼會拿一張名信片，氣的來找我，說什麼名信片寫
    的很難聽，氣的．．乙○○：甘沒有拿給你看？
    甲○○：有啊，就是這樣氣的要死，那是妳叫小孩子寫的嗎？
    乙○○：嗯．．
    甲○○：妳叫小孩子寫的嗎？
    乙○○：名信片哦？
    甲○○：嗯
    乙○○：什麼時候收到的？
    甲○○：好像是上禮拜，二十一還是二十二收到樣子．．．
    乙○○：嗯，上禮拜到現在怎麼才在講．．
    甲○○：怎麼知道，她．．不知道她就臨時, 我，就是沒有什麼在聯絡啊．昨天
    就拿來，兇的很．．說什麼，那個筆跡好像是妳叫小孩子寫的嘛？甘沒有？．．
    那甘不是妹的筆跡？
    乙○○：你看那是誰的字啊？
    甲○○：她說那個跟她乙○○兒也沒有關係，怎麼會寄到．．已經嫁人了，妳把
    它寄到那個中華商銀上班的地方，說，說跟她乙○○兒一點關係也沒有，寄到那
    裡，氣的要死．
    乙○○：嗯．
    甲○○：妳把它寄到那邊去？
    乙○○：什麼？
    甲○○：你把名信片寄到那邊去？寄到張亞琪那邊去，說的氣的那樣．．
    乙○○：又說了什麼？
    甲○○：對，．．說了好幾次，說妳己經寄了好幾次了，說沒有意思，說給她毀謗
    ，說妳給她毀謗啦，說什麼妳寄的名信片裡面內容很難聽哦！
    乙○○：你甘沒有看？
    甲○○：啊！
    乙○○：你甘沒有看？
    甲○○：有啊，這是拿給我看，說什麼那個是小孩子的筆跡．．說什麼妳是叫細
    漢用她的筆跡寫過去給她的，我看以後不要給人家寫那個了哦！乙○○：這樣有
    給人家毀謗？
    甲○○：怎麼會沒有！
    乙○○：毀謗什麼？
    甲○○：給人胡亂寫，妳用名信片寄去那．．妳也知道人家家裡嘛？妳寄去她們
    家用普通信家擋住的．．
    乙○○：有啊！也是有寄到她們家，寄到她們家結果沒有收到的樣子，寄到那裡
    這樣就知道有收到，這樣就知道她是有收到還是沒有收到．．
    甲○○：你就不要給人家胡亂寄，要不然說妳也用信封裝著．．寄去人家家裡，
    這樣信也不會被人家說．．．乙○○：沒啦，那個小孩子說這樣子比較省，說那
    個二塊半而已，比較省啦！
    甲○○：哦，這樣子哦，是講以後不要這樣胡亂寄．．這樣寄到中華商銀，萬一
    被人看到，算是說她不是直接到信知道嗎？是要經過很多手，這樣人家就看現現
    ，知道裡面內容在寫什麼，這樣就等於在說．．給人家說毀謗了．．哦．．妳也
    有寄到她們家就對了？．．．啊．．．
    乙○○：這是多久以前的事情了？我不是就講現在是不是沒收到．．
    甲○○：嗯啊，可能是這樣．．還是雄雄去收到．．
    乙○○：啊，怎樣？電話是怎樣？
    甲○○：電話就是．．電話就是社區的電話，用投幣式的．．
    乙○○：投幣的不會一次投多一點，啊．．
    甲○○：啊．．
    乙○○：要不然，要不然你不用手機講哦？
    甲○○：這個就沒辦法，這有限制的，一個階段一個階段，三分鐘這樣子．．
    乙○○：你的手機為什麼不敢打？
    甲○○：現在就沒有手機了，要去那裡生手機，你沒有看到，我現在手頭的手機
    都沒有啊。
    乙○○：甘阿呢？
    甲○○：現在就沒有手機了啊．
    乙○○：你以前那一支呢？
    甲○○：啊以前那一支沒有繳錢電話就被人家切斷了．
    乙○○：被人家切斷了，甘阿呢？
    甲○○：嗯啦，那沒有繳電話錢了，我不知道啊，現在．．不在我的手頭了，我
    也要不知道啦！現在我也沒有手機了。
    乙○○：要不然她是要怎麼跟你聯絡？
    甲○○：聯絡，啊．．來找我就好了，還要怎麼聯絡，不用電話了．．．啊，我
    是講．．．
    乙○○：啊，你若偷跑去那裡，她才會去找你啊？
    甲○○：啊．．我是講說不要胡亂寫那．．那張亞琪已經嫁人了，跟她沒有關係
    ，她母親的事跟她有什麼關係？不要寫去那裡．．
    乙○○：嗯．．
    甲○○：也不要叫小孩子寫那些整個．．昨天拿名信片來找我算帳．．
    乙○○：算．．算什麼帳？
    甲○○：啊．．．（電話聲嘟．．．．．．）
    乙○○：之前寄給她時就都惦惦，就是沒有收到啊．．
    甲○○：啊．不要給人家寄那些，還叫小孩子去寫那些，寫那些就沒有意思了．
    ．
    乙○○：啊，我跟你講啦，今天你若．．你若比較有膽的話，就不會這樣了．．
    因為我就是看你那樣，給人家當成是懶，像懶一樣啦！這樣知道？
    甲○○：沒有啦，張亞琪那個沒有關係，不要寫過去給她．．
    乙○○：啊，我問你啊，你現是在怕她什麼啊？甘她啊？
    甲○○：那有．．我．．我那有在怕她．．
    乙○○：那沒有，要不然你連要拿錢回來給小孩子時候，你就在怕她，你就怕．
    ．怕什麼意思．．
    甲○○：有啊．．我都用寄的．．
    乙○○：有啊，你就回來就用上班時間，用上班的時間偷跑回來，你就這樣可以
    偷跑回去，你這麼怕她是作什麼嗎？
    甲○○：沒有啊．．
    乙○○：你為什麼不能大大方方的回來？你是怎樣．．
    甲○○：沒有啊，不是怕她，我就跟你說現在就是在上班啊，晚上上班．．．
    乙○○：我就跟你說很好笑呢？上班對啊！你明天禮拜四啦，你明天睡一整天，
    你是不行跑嗎，你騙我那麼多，用膝蓋想也知道．．
    甲○○：啊，以後不要再叫小孩子寫那些了．．
    乙○○：以後．．我若說，你若比較有膽的話就不會了，看你是有膽還是沒有膽
    ，我就看你是在怕她什麼？你是被她控制住，你是怕她什麼．．．．．．
    以上內容，並有自訴人所提出之電話錄音譯文一份在卷可憑，依照上開內容，被
    告乙○○並沒有供出係其教唆或利用林宥里書寫寄發上開內容之明信片，本院調
    查結果，認為不能證明被告有此部份行為，而自訴人既然認為此部份係被告基於
    概括之犯意連續所為之連續犯，與上開論罪科刑部分屬裁判上一罪，爰不另為無
    罪之諭知。
據上論斷，應依刑事訴訟法第三百四十三條、二百九十九條第一項前段，刑法第五十
六條、第三百十條第二項、第四十一條第一項前段，罰金罰鍰提高標準條例第一條前
段、第二條，判決如主文。
中      華      民      國    九十一    年    十一    月    二十二    日
                                    法  官      李添興
右正本證明與原本無異。
如不服本判決，應於判決送達後十日內向本院提出上訴狀，上訴於臺灣高等法院臺中
分院( 須附繕本 )。
                                    書記官
中      華      民      國    九十一    年    十一    月    二十二    日
附錄
刑法第三百十條
意圖散布於眾而指摘或傳述足以毀損他人名譽之事者，為誹謗罪，處一年以下有期徒
刑、拘役或五百元以下罰金。
散布文字、圖畫犯前項之罪者，處二年以下有期徒刑、
拘役或一千元以下罰金。
對於所誹謗之事，能證明其為真實者，不罰。但涉於私德而與公共利益無關者，不在
此限。
